【裁判字號】    90,訴,785
【裁判日期】    900913
【裁判案由】    殺人未遂
【裁判全文】
臺灣桃園地方法院刑事判決                            九十年度訴字第七八五號
    公  訴  人  臺灣桃園地方法院檢察署檢察官
    被      告  乙○○
    指定辯護人  本院公設辯護人  丙○○
右列被告因殺人未遂案件，經檢察官提起公訴，（九十年度偵字第三八七九號），本
院判決如左：
    主  文
本件公訴不受理。
    理  由
一、公訴意旨略以：乙○○因於民國九十年二月二十四日十九許，在桃園縣龜山鄉○○路四九號「明揚理髮店」內與女友發生爭執，憤而砸毀該「明揚理髮店」店內
    物品（毀損部分未據告訴）後離去，且於同日二十時五分許，在外購入水果刀一
    把後又返回該處，因該店之負責人甲○○責問其為何砸店，乙○○竟即基於殺人
    之犯意，趁甲○○轉身整理店內物品時，隨即趨近並持其所有之水果刀向甲○○
    之後背猛刺，造成甲○○左上背肩胛一長約二公分、寬０．五公分、深達六公分
    之穿刺傷，而甲○○當時在場之友人己○○見狀隨即向前自背部以手圈住乙○○
    ，阻止其繼續行凶，甲○○始得倖免。惟乙○○猶不罷手，竟再承殺人之概括犯
    意，迴手以所持水果刀向當時在其身後抱住自己之己○○猛刺數刀，因使己○○
    受有後枕部長達七公分深達顱骨之割傷，併血腫六ｘ六公分、及後背部、左背部
    二處穿刺傷（三公分、二公分），其後，乙○○因遭己○○用力圈住，終至不支
    ，所持水果刀掉落地上，且鄰人丁○○又報警請救護車趕抵現場，甲○○、己○○乃經及時送醫急救而均得以倖免於難。嗣警方並到場查扣乙○○所有行凶所用
    之水果刀一把，因認被告乙○○涉有行法第二百七十一條第二項、第一項殺人未
    遂罪嫌。
二、按告訴乃論之罪，告訴人於第一審辯論終結前得撤回其告訴，又告訴經撤回者，
    法院應諭知不受理之判決，刑事訴訟法第二百三十八條第一項、第三百零三條第
    三款定有明文。
三、本件公訴人認被告乙○○所為，係犯刑法第二百七十一條第二項、第一項之殺人
    未遂罪，乃係以右揭事實迭據告訴人甲○○、己○○在警訊及本署偵查中指述甚
    詳，經核與現場目擊證人丁○○所證述之案發情節相符，並有被害人二人之驗傷
    診斷書在卷可為佐憑，被告既係自行攜械行凶，且告訴人甲○○、己○○在警、
    偵訊中又皆已述明被告持刀行凶之時，用力甚猛等情屬實，又被害人甲○○復陳
    明其背部除所受刀傷深達六公分外，背部更留下瘀血之痕跡，被告以尖刀刺殺甲○○當時用力之猛，被告當係基於殺人犯意無疑，再佐以被告在刺殺甲○○後，
    被害人己○○趨前將之抱住阻止伊行凶後，若被告無殺人之意，其必然會停手不
    再行凶，詎其竟猶不罷手，復舉刀刺殺己○○之要害頭部及背部等處，及另有扣
    案被告所有行凶之用之水果刀一把為論據，然訊之被告否認有何殺人犯意，辯稱
    ：我當時確實有喝酒，已經醉了，當天下班公司聚餐，我先打電話到店裡去找我
    女朋友，他不在，後來我到店裡去找他，與我女朋友發生口角，我用腳要踢我女
    朋友，沒有踢到，結果就將他們理髮店內放美髮工具的置物車踢翻了（參見本院
    九十年六月十四日訊問筆錄第五頁第七行以下），於檢察官偵訊時並辯稱：因我
    女朋友是該店員工，我要找她回去，後來我們在店裡發生口角，我一氣之下砸毀
    店內的東西，後來該店老闆娘甲○○、己○○都有回來，回來見狀後她質問我為
    何這麼做，並打我一巴掌，之後我氣不過才拿刀刺傷甲○○右肩，後來己○○要
    來制止我，我才刺他的背。（水果刀何來？）我在去找我女朋友之前，先到聯福
    站賣場買一把水果刀，原來是打算買回家削水果，才會帶在身上。因為後來發生
    這件爭執，才臨時拿起水果刀來刺傷他們二人‧‧‧（當時有無喝酒？）有的，
    喝了洋酒（當時有無殺人之犯意？）沒有，當時只是一時氣不過才這樣做‧‧‧
    （當時你刺己○○時，是因為他勒你脖子，你反抗才刺他的？）是的，（你刺甲○○是因為他打你一巴掌？）是的‧‧‧（有無意見？）我沒有殺他們之意思，
    只是一時衝動等語。經查，被告於右揭時地持上開水果刀乙支傷害告訴人甲○○
    、己○○，致其二人因之受有上述傷害之結果等情，固據告訴人甲○○、己○○
    指訴綦詳，復為被告所不否認，並有扣案之上開水果刀乙支及診斷證明書二紙在
    卷可稽，足堪認定被告確有傷害告訴人二人，惟：
    （一）按殺人未遂與傷害之區別，在於行為人下手加害時有無死亡之預見為斷，
          其受傷之多寡，輕重如何，是否為致命部位，有時雖可藉為認定有無殺意
          之心證，然究不能據為絕對標準，該項殺人或傷害之主觀犯意認定，仍須
          參酌各方面直接、間接證據綜合判斷之，非得以推測或擬制之方法，以為
          裁判之基礎，此迭經最高法院著有十八年上字第三六七號、十九年上字第
          七一八號判例闡明上旨，是被告是否具有殺人之犯意，仍須綜觀案發當時
          全部之情況而判斷。
    （二）查被告所辯：我女朋友是該店員工，我要找她回去，後來我們在店裡發生
          口角，我一氣之下砸毀店內的東西，後來該店老闆娘甲○○、己○○都有
          回來，回來見狀後她質問我為何這麼做，並打我一巴掌，之後我氣不過才
          拿刀刺傷甲○○右肩，後來己○○要來制止我，我才刺他的背。（水果刀
          何來？）我在去找我女朋友之前，先到聯福站賣場買一把水果刀，原來是
          打算買回家削水果，才會帶在身上。因為後來發生這件爭執，才臨時拿起
          水果刀來刺傷他們二人‧‧‧（當時有無喝酒？）有的，喝了洋酒（當時
          有無殺人之犯意？）沒有，當時只是一時氣不過才這樣做‧‧‧（當時你
          刺己○○時，是因為他勒你脖子，你反抗才刺他的？）（你刺甲○○是因
          為他打你一巴掌？）是的‧‧‧（有無意見？）我沒有殺他們之意思，只
          是一時衝動等語，核與證人丁○○於本院九十年七月九日訊問時，結證稱
          ：‧‧‧被告就進來，老闆娘就問被告說他為什麼把他的店搗毀，被告就
          說不然你要怎麼樣（閩南語發音）講了二次等語（參見本院當日訊問筆錄
          第三頁），及證人戊○○於同日結證稱：案發當天我與被告在店裡面有爭
          吵過，當時被告已喝過酒有酒意，爭吵時我與被告有拉扯，被告將我的裙
          子扯破，當時被告是要載我回去，我不理他，‧‧‧第二次被告回到店裡
          時，他拿裙子要來給我換，我們老闆娘甲○○就問被告為什麼要搗毀店理
          的東西（放置梳子、捲子的架子），甲○○出手打被告的左邊脖子部位，
          老闆娘就說他在南崁這裡開店開那麼久了，還沒有人感到店裡鬧，雙方有
          言語衝突，被告舉起右手但是當時我沒有看到刀子，當時己○○就衝過去
          ，三個人擠在第一張及第二張理髮椅的中間，後來己○○有壓在被告的胸
          前，應該是要制伏被告保護甲○○，被告當時很醉，就反抗傷了人等語（
          參見本院當日訊問筆錄第四頁），所述之情節大致相符，被告所辯堪信為
          真正。又被告之所以再以前開水果刀刺傷告訴人己○○，係因被告持刀往
告訴人甲○○右肩揮過去時（當時告訴人己○○尚不知被告手中有水果刀
          ），告訴人己○○為保護甲○○而以手按押著被告胸部往店內牆壁靠，而
          被告持刀之右手未為己○○按住，被告為反抗而以手上之水果刀由己○○
          左腋下往背部刺，告訴人己○○並馬上以手勒住被告的脖子，被告此時為
          求掙脫，又以該把水果刀往告訴人己○○背後亂刺，刺傷告訴人己○○之
          頭部及頸部，此業經告訴人己○○於本院九十年六月十四日訊問時供述在
          卷（其稱：我有看到一個動作，但是沒有看到刀子，後來發現不對勁，被
          告的手揮到甲○○身邊，我就看到刀子，我就把被告推開，但是也來不及
          刀子已經刺到甲○○，我面向他，因為那裡是理髮廳我把他推到牆邊去，
          被告被我用手押著，被告的右手拿刀往我腋下就刺到我背部，我就在他左
          手邊，用手勒住他脖子，被告拿刀的手沒有被我押住，就往我背後亂刺，
          刺到我的頭部及脖子，刺到第三刀後，我發現刀子掉在地上，且已經彎了
          ，我就將被告放掉，我就跑出去了‧‧‧，參見本院該日訊問筆錄第九行
          以下），足認本件係因一時爭執所引起，被告應非預藏水果刀欲殺害告訴
          人二人甚明。
    （三）又查告訴人甲○○所受傷害之部位係在右肩，而非頭、頸、胸部等屬要害
          部位，衡諸常情，被告如真有殺人之犯意，必定是朝被害人之頭、頸部等
          要害部位行刺，而非僅朝告訴人甲○○之右背部行刺，是足認被告應無殺
          害告訴人甲○○之故意。再告訴人己○○受傷之頭、頸部雖屬身體之要害
          部位，然衡諸當時之情況，被告遭告訴人壓住胸部及勒住脖子，其以手上
          之水果刀往告訴人己○○之背後亂刺，無非係欲使告訴人己○○因不堪疼
          痛而鬆手，以擺脫告訴人己○○，尚難謂其係基於殺人之故意而行刺告訴
          人己○○，且告訴人己○○對於本院詢問：「當時被告是否有要殺死你之
          意思？」，答稱：不至於有要殺死我的意思；本院再詢問他：「是否因為
          被告被你押住他要反抗，所以就以手上的刀子刺你？」，答稱「是」
          （參見本院九十年六月十四日訊問筆錄第四頁到數第四行以下），況被告
          與二位告訴人不但不熟，且無仇恨或糾紛，其當不致於有致告訴人二人於
          死之理由，是其所辯係因一時氣不過，沒有殺他們之意思，是一時衝動等
          語，應堪採信。
    經綜觀上情判斷，應認被告僅係以傷害之主觀犯意刺傷告訴人二人，係犯刑法第
    二百七十七條第一項之傷害罪，公訴人認被告係犯殺人未遂罪，即有誤會。又按
    刑法第二百七十七條第一項普通傷害罪，依同法第二百八十七條規定須告訴乃論
    ，而查被告已於九十年七月三十一日與告訴人二人於桃園縣蘆竹鄉調解委員會成
    立調解，賠償告訴人二人之損害，此有卷附之調解書可稽，且告訴人甲○○、己○○二人於本院九十年八月三十日審理中均當庭撤回告訴（詳見本院九十年八月
    三十日審理筆錄），依前開規定，自應為不受理判決之諭知。
據上論斷，應依刑事訴訟法第三百零三條第三款，判決如主文。
本案經檢察官陳美華到庭執行職務。
中      華      民      國      九十    年      九      月      十三    日
                                  臺灣桃園地方法院刑事第六庭
                                      法  官  林  春  鈴
右正本證明與原本無異。
如不服本判決，應於判決送達後十日內向本院提出上訴狀( 應附繕本 )，上訴於
臺灣高等法院。
                                      書記官  江  世  亨
中    華        民        國   九十   年   九   月    十四    日


司法院資訊處製作；財團法人民間司法改革基金會備份。
